臺灣高雄地方法院刑事判決　　　　　　100年度審訴字第147號
公　訴　人　臺灣高雄地方法院檢察署檢察官
被　　　告　張簡新勇
上列被告因違反毒品危害防制條例案件，經檢察官提起公訴（99
年度偵字第30932 號），本院以簡式審判程序審理，判決如下：
    主  文
張簡新勇施用第一級毒品，處有期徒刑捌月，扣案之第一級毒品
海洛因壹包（驗餘淨重壹點壹肆公克，空包裝重零點玖公克）
沒收銷燬之；又施用第二級毒品，處有期徒刑肆月，扣案之第二
級毒品甲基安非他命壹包（驗前淨重陸佰拾肆毫克，驗餘淨重
陸佰貳拾肆毫克）沒收銷燬之，扣案之玻璃球吸食器壹支沒收。
應執行有期徒刑拾月，扣案之第一級毒品海洛因壹包（驗餘淨重
壹點壹肆公克，空包裝重零點玖公克）、第二級毒品甲基安非
他命壹包（驗前淨重陸佰拾肆毫克，驗餘淨重陸佰貳拾肆毫克
）均沒收銷燬之，扣案之玻璃球吸食器壹支沒收。
    事  實
一、張簡新勇前因施用毒品二案件，分別經本院裁定送觀察、勒
    戒後，均因無繼續施用毒品傾向，於民國88年3 月6 日、89
    年1 月3 日執行完畢釋放，並由臺灣高雄地方法院檢察署檢
    察官分別以88年度偵字第5477號、88年度毒偵字第1695號、
    第2094號為不起訴處分確定。詎其仍不知戒絕毒癮，明知海
    洛因及甲基安非他命，分別經公告列為毒品危害防制條例第
    2 條第2 項第1 款之第一級毒品及同條項第2 款之第二級毒
    品，不得非法持有、施用，竟分別基於施用第一級毒品海洛
    因及第二級毒品甲基安非他命之犯意：(一)於99年7 月29日某
    時許，在其位於高雄市大寮區友人住處，以將甲基安非他命
    置於玻璃球吸食器內用火燒烤產生煙霧後吸食之方式，施用
    第二級毒品甲基安非他命1 次；(二)另於上開時間施用甲基安
    非他命後幾小時，在上址，以將甲基安非他命置於玻璃球吸
    食器內用火燒烤產生煙霧後吸食之方式，施用第二級毒品甲
    基安非他命1 次。嗣於99年7 月29日17時56分許，為警持搜
    索票前往高雄市○○區○○路「大寮鄉公有停車場」內查獲
    ，並當場扣得張簡新勇所有之第一級毒品海洛因1 包（驗餘
    淨重1.14公克，空包裝重0.39公克）、第二級毒品甲基安非
    他命1 包（驗前淨重634 毫克，驗餘淨重624 毫克）及供其
    施用甲基安非他命所用之玻璃球吸食器1 支，復經其同意採
    集尿液送驗，檢驗結果呈嗎啡、甲基安非他命陽性反應，始
    悉上情。
二、案經高雄市政府警察局左營分局移送臺灣高雄地方法院檢察
    署檢察官偵查起訴。
    理  由
一、被告張簡新勇所犯係死刑、無期徒刑、最輕本刑為3 年以上
    有期徒刑以外之罪，其於準備程序就前揭被訴事實為有罪之
    陳述，經受命法官告知簡式審判程序之旨，並聽取其與公訴
    人意見後，本院認無不得或不宜改依簡式審判程序進行之處
    ，爰依刑事訴訟法第273 條之1 第1 項、第284 條之1 ，裁
    定本件由受命法官獨任進行簡式審判程序，合先敘明。
二、上揭事實，業據被告於本院審理時坦承不諱，且其於上開時
    間為警查獲時所採取之尿液，經送請高雄市立凱旋醫院檢驗
    結果，確呈嗎啡即海洛因代謝物及甲基安非他命陽性反應，
    此有該院99年9 月7 日濫用藥物尿液檢驗報告（檢體編號：
    C99526號）、高雄市政府警察局左營分局毒品犯罪嫌疑人尿
    液採驗作業管制記錄表各1 紙附卷可稽。又扣案之白色粉末
    1 包、晶體1 包，經送檢驗結果，分別含第一級毒品海洛因
    、甲基安非他命成分，有法務部調查局濫用藥物實驗室鑑定
    書、正修科技大學超微量研究科技中心檢驗報告各1 份在卷
    可考，並有第一級毒品海洛因1 包、第二級毒品甲基安非他
    命1 包及玻璃球吸食器1 支扣案可資佐證。據此，足徵被告
    上開自白核與事實相符，自可採為認定事實之證據，其施用
    第一級毒品海洛因及第二級毒品甲基安非他命之犯罪事實，
    堪以認定。
三、按毒品危害防制條例於92年7 月9 日修正公布，自93年1 月
    9 日施行，其中第20條、第23條將施用毒品之刑事處遇程序
    ，區分為「初犯」及「5 年內再犯」、「5 年後再犯」，依
    其立法理由之說明：「初犯」，經觀察、勒戒或強制戒治後
    ，應為不起訴處分或不付審理之裁定；經觀察、勒戒或強制
    戒治執行完畢釋放後，「5 年內再犯」者，因其再犯率甚高
    ，原實施之觀察、勒戒及強制戒治既已無法收其實效，爰依
    法追訴或裁定交付審理。至於經觀察、勒戒或強制戒治執行
    完畢釋放後，「5 年後再犯」者，前所實施之觀察、勒戒或
    強制戒治已足以遮斷其施用毒品之毒癮，為期自新及協助其
    斷除毒癮，仍適用「初犯」規定，先經觀察、勒戒或強制戒
    治之程序。從而依修正後之規定，僅限於「初犯」及「5 年
    後再犯」二種情形，始應先經觀察、勒戒或強制戒治程序。
    倘被告於5 年內已再犯，經依法追訴處罰，縱其第3 次（或
    第3 次以上）再度施用毒品之時間，在初犯經觀察、勒戒或
    強制戒治執行完畢釋放5 年以後，已不合於「5 年後再犯」
    之規定，且因已於「5 年內再犯」，顯見其再犯率甚高，原
    實施觀察、勒戒或強制戒治，已無法收其實效，即應依該條
    例第10條處罰（最高法院95年第7 次刑事庭會議決定意旨、
    95年度臺非字第65號刑事判決意旨參照）。查本件被告因施
    用毒品案件，有事實欄所載經觀察、勒戒情形，此有臺灣高
    等法院被告前案紀錄表1 份在卷可按，其於觀察勒戒執行完
    畢釋放後5 年內已再犯施用毒品之情事，揆諸上揭說明，雖
    本次施用毒品之犯行距初犯經觀察勒戒執行完畢釋放日已逾
    5 年，仍應依法論罪科刑。
四、核被告所為，係犯毒品危害防制條例第10條第1 項之施用第
    一級毒品海洛因罪、同條例第2 項之施用第二級毒品甲基安
    非他命罪。被告持有第一級毒品海洛因、第二級毒品甲基安
    非他命之低度行為，分別為其施用之高度行為所吸收，均不
    另論罪。其所犯上開2 罪間，犯意各別，行為互殊，應予分
    論併罰。本院審酌被告前因施用毒品案件，經施以2 次觀察
    、勒戒，仍未能徹底戒絕毒品，再犯本件施用毒品犯行，足
    見其戒絕毒癮之意志不堅，未能體悟施用毒品對自身、家庭
    造成之傷害及對社會治安可能造成潛在之危險，本不宜寬貸
    ；惟念其犯後坦承犯行，施用毒品乃戕害自身健康，尚未直
    接危害他人，反社會性不高等一切情狀，分別量處如主文所
    示之刑，並定其應執行刑，以資懲儆。
五、扣案之白粉1 包及晶體1 包，確含第一級毒品海洛因或第二
    級毒品甲基安非他命之成分，業已認明如前，爰依毒品危害
    防制條例第18條第1 項前段之規定，分別於其所犯施用第一
    、二級毒品罪刑項下諭知沒收銷燬；又鑑定單位一般係以傾
    倒之方式，將包裝袋內之毒品倒出而與包裝袋分離而稱重，
    必要時，輔以刮杓刮取袋內毒品，然無論依何種方式分離，
    包裝袋內均有極微量之毒品殘留，業經法務部調查局以93年
    3 月19日調科壹字第09300113060 號函釋在案，並為本院職
    務上已知之事實，足認本件用以包覆扣案海洛因或甲基安非
    他命之包裝袋，其內含有極微量之毒品殘留而無法析離，應
    整體視為扣案之第一級毒品海洛因或第二級毒品甲基安非他
    命，不問屬於犯人與否，應依前開規定併予沒收銷燬之。至
    於鑑驗耗用之毒品既已滅失，自無庸宣告沒收銷燬，附此敘
    明。扣案之玻璃球吸食器1 支，為被告所有供施用甲基安非
    他命所用之物，經被告自承於卷（見本院卷第30頁），應依
    刑法第38條第1 項第2 款規定，於其所犯施用第二級毒品罪
    刑項下諭知沒收。
據上論斷，應依刑事訴訟法第273 條之1 第1 項、第299 條第1
項前段，毒品危害防制條例第10條第1 項、第2 項、第18條第1
項前段，刑法第11條、第51條第5 款、第38條第1 項第2 款，判
決如主文。
本案經檢察官余彬誠到庭執行職務。
中    華    民    國   100    年    3     月    9     日
                  刑事第十庭  法  官  楊佩蓉
以上正本證明與原本無異。
如不服本判決應於收受送達後10日內向本院提出上訴書狀，並應
敘述具體理由；如未敘述上訴理由者，應於上訴期間屆滿後20日
內向本院補提理由書（均須按他造當事人之人數附繕本）「切勿
逕送上級法院」。
中    華    民    國   100    年    3     月    9     日
                              書記官  陳蓉柔
附錄本案判決論罪科刑法條：
毒品危害防制條例第10條
施用第一級毒品者，處6 月以上5 年以下有期徒刑。
施用第二級毒品者，處3 年以下有期徒刑。